臺灣南投地方法院刑事判決
111年度審易字第127號
公  訴  人  臺灣南投地方檢察署檢察官 
被      告  藍婉瑜


上列被告因業務侵占案件，經檢察官提起公訴（110年度偵字第6
161號），因被告於準備程序中就被訴事實為有罪之陳述，經告
以簡式審判程序之旨，並聽取當事人意見後，本院合議庭裁定由
受命法官獨任進行簡式審判程序，判決如下：
    主    文
藍婉瑜犯業務侵占罪，處有期徒刑陸月，如易科罰金，以新臺幣
壹仟元折算壹日。緩刑貳年。
    犯罪事實
一、藍婉瑜於民國110年3月至同年6月間，受僱於衛生福利部草
    屯療養院(下稱為草屯療養院)擔任約用書記人員，職務包括
    醫務行政、庶務、管理保管病患寄放之帳戶零用金等，為從
    事業務之人，其於110年4月27日至同年6月24日間，意圖為
    自己不法之所有，基於業務侵占之犯意，利用職務之便，在
    南投縣○○鎮○○路000號草屯郵局(南投10支局)，領取如附表
    所示帳戶之金錢後，將其中之新臺幣(下同)為111萬6,000元
    侵占入己並用於償債等，後經草屯療養院人員等發現異常，
    藍婉瑜方於110年7月15日將如附表所示之款項分別匯款返還
    之，並於110年7月19日至法務部廉政署中部地區調查組自首
    ，始查悉上情。
二、案經法務部廉政署移送臺灣南投地方檢察署檢察官偵查起訴
    。
  理    由
一、本件被告藍婉瑜所犯係死刑、無期徒刑或最輕本刑為3年以
    上有期徒刑或高等法院管轄第一審案件以外之罪，其於準備
    程序期日就被訴事實為有罪之陳述，經本院告知簡式審判程
    序之旨，並聽取公訴人及被告之意見後，經合議庭依刑事訴
    訟法第273條之1第1項規定，裁定由受命法官獨任進行簡式
    審判程序，是依刑事訴訟法第273條之2規定，本件之證據調
    查，不受同法第159條第1項、第161條之2、第161條之3、第
    163條之1及第164條至第170條規定之限制，合先敘明。
二、認定犯罪事實所憑之證據及理由：
    上開犯罪事實，業據被告於廉詢、偵訊中及本院準備程序、
    審理時均坦承不諱，並經證人吳寶瑜、證人即被害人劉琳明
    、卓川仁、林惠麗、楊進利、傅嘉運、黃潮培於廉詢中證述
    在卷（見廉卷第137-140頁、偵卷第13頁、第14-15頁、第16
    -17頁、第18-19頁、第20-21頁、第22-23頁），復有被害人
    存簿及交易紀錄影本、衛生福利部草屯療養院約用人員薪資
    福利基準表(110.5.1生效)、藍婉瑜欠款明細表、各被害人
    受害及返還金額統計表、各被害人中華郵政股份有限公司客
    戶歷史交易清單(110/4/1-110/6/30)、各被害人於草屯療養
    院零用金帳戶日記帳、A3病房印章清冊名單及病人存摺借用
    單、各被害人中華郵政股份有限公司客戶歷史交易清單(110
    /4/1-110/9/26)、各被害人郵政存簿儲金提款單、衛生福利
    部草屯療養院約用人員契約書、被告悔過在卷可憑（見廉卷
    第5-59頁、第61頁、第63-64頁、第73頁、第75-80頁、第10
    9-136頁、第141-151頁、第181-189頁、第219-247頁、第28
    5-286頁、偵卷第29頁），足認被告之任意性自白與事實相
    符，堪予採信。綜上所述，本案事證明確，被告上開犯行洵
    堪認定，應依法論科。
三、論罪科刑之理由：　　 
　㈠按業務侵占罪之成立，以因執行業務而持有他人之物為前提
    ，倘行為人基於業務關係合法持有他人之物，而於持有狀態
    繼續中，擅自處分或易持有為所有之意思而逕為所有人之行
    為，即足當之。次按刑法上所謂業務，係指個人基於其社會
    地位繼續反覆執行之事務。經查，本案被告於行為時擔任草
    屯療養院書記人員，負責醫務行政、庶務、管理保管病患寄
    放之帳戶零用金等，而有提領、將病患寄放帳戶內金錢轉為
    零用金使用之權，為從事業務之人，被告利用業務上之機會
    ，以如上開犯罪事實所示之方式而侵占業務上所持有之款
    項，是核被告所為，係犯刑法第336條第2項之業務侵占罪。
　㈡被告先後多次為業務侵占行為，均係利用職務上機會，基於
    同一目的，於密接之時間實行，各行為之獨立性極為薄弱，
    依一般社會健全觀念，難以強行分開，在刑法評價上，應視
    為數個舉動之接續施行，而為包括一行為之接續犯予以評價
    為當，故僅論以一業務侵占罪。
　㈢又被告於有偵查犯罪權限之機關或公務員發覺其前揭業務侵
    占行為前，即主動坦承業務侵占等情，有被告於法務部廉政
    署中部地區調查組所製作之詢問筆錄1份在卷足憑（見廉卷
    第1-4頁），核與自首規定相符，爰依刑法第62條前段之規
    定減輕其刑。
　㈣爰以行為人之責任為基礎，審酌被告為圖謀一己私，利用其
    職務之便，侵占其因業務上所持有被害人等之財物，不僅侵
    害被害人等之財產法益，更破壞病患對草屯療養院合法、忠
    實履行業務之信賴，欠缺尊重他人財產權之觀念，所為實屬
    不該；惟念及被告於廉政署詢問、偵查中及本院準備程序、
    審理時均坦承犯行，且已實際返還其所侵占之全部款項，而
    經被害人等表示已知悉被告將侵占之款項返還，而不予追究
    等情，此有證人即被害人劉琳明、卓川仁、林惠麗、楊進利
    、傅嘉運、黃潮培於廉政署詢問時之訊問筆錄附卷可憑（見
    偵卷第13至23頁）；復考量被告於本院審理時自陳為大學在
    學之智識程度、未婚、現與父母同住、無須撫養之人、月薪
    大約二萬七千元至二萬八千元之生活狀況等一切情狀，量處
    如主文所示之刑，並諭知如易科罰金之折算標準，以資懲儆
    。
  ㈤末查，被告前未曾因故意犯罪受有期徒刑以上刑之宣告，有
    臺灣高等法院被告前案紀錄表1份在卷可按。其因一時失慮
    而致罹刑典，且犯後坦承犯行而有悔悟之心，已與告訴人達
    成和解且賠償完竣，並獲得告訴人之原諒而有補過之舉，業
    如前述，是認其經此偵、審程序，當能知所警惕，而無再犯
    之虞，就所處之刑，以暫不執行為適當，爰依刑法第74條第
    1項第1款之規定，宣告如主文所示之緩刑，以啟自新。
四、沒收部分：
  ㈠按犯罪所得，屬於犯罪行為人者，沒收之。前2項之沒收，於
    全部或一部不能沒收或不宜執行沒收時，追徵其價額。宣告
    前2條之沒收或追徵，有過苛之虞、欠缺刑法上之重要性、
    犯罪所得價值低微，或為維持受宣告人生活條件之必要者，
    得不宣告或酌減之。刑法第38條之1第1項前段、第3項及第3
    8條之2第2項分別定有明文。
　㈡經查，被告所侵占之款項共111萬6,000元，固屬其犯罪所得
    ，原應依刑法第38條之1第1項前段、第3項宣告沒收或追徵
    之。然考量被告已全數返還完畢，已如前述，可認足以剝奪
    其犯罪利得，而達沒收制度剝奪被告犯罪利得之立法目的，
    從而，倘再予沒收或追徵被告前開犯罪所得，實有過苛之虞
    ，爰依刑法第38條之2第2項之規定不予宣告沒收。
據上論斷，依刑事訴訟法第273 條之1 第1 項、第299 條第1 項
前段，判決如主文。
本案經檢察官張弘昌提起公訴，檢察官吳宣憲到庭執行職務。
中　　華　　民　　國　　111 　年　　5 　　月　　17　　日
                  刑事第四庭  法  官    林昱志
以上正本與原本無異。
如不服本判決應於收受送達後20日內向本院提出上訴書狀，並應
敘述具體理由；其未敘述上訴理由者，應於上訴期間屆滿後20日
內向本院補提理由書（均須按他造當事人之人數附繕本）「切勿
逕送上級法院」。
告訴人或被害人如對於本判決不服者，應具備理由請求檢察官上
訴，其上訴期間之計算係以檢察官收受判決正本之日期為準。
                              書記官    陳淑怡
中　　華　　民　　國　　111 　年　　5 　　月　　17 　日

附錄本案論罪科刑法條:
中華民國刑法第336條
對於公務上或因公益所持有之物，犯前條第1項之罪者，處1年以
上7年以下有期徒刑，得併科15萬元以下罰金。
對於業務上所持有之物，犯前條第1項之罪者，處6月以上5年以
下有期徒刑，得併科9萬元以下罰金。
前二項之未遂犯罰之。



附表：
序號 病患 姓名 帳號 提款日期 提款金額（元）  記存入零用金日期 存入零用金金額（元） 侵占金額（元） 事發後還款日期 還款金額（元） 1 陳福進 0000000-0000000 0000000 12,000  0000000 5,000  37,000  0000000 37,000     0000000 5,000  　 　 　 　 　    0000000 20,000  　 　 　 　 　    0000000 5,000  　 　 　 　 　 2 楊紫文 0000000-0000000 0000000 12,000  　 　 12,000  0000000 12,000  3 姚信雄 0000000-0000000 0000000 11,000  0000000 10,000  1,000  0000000 1,000  4 劉世中 0000000-0000000 0000000 5,000  0000000 10,000  5,000  0000000 5,000     0000000 10,000  　 　 　 　 　 5 洪然輝 0000000-0000000 0000000 30,000  　 　 30,000  0000000 30,000  6 李薦祐 0000000-0000000 0000000 6,000  0000000 3,000  273,000  0000000 273,000     0000000 15,000  　 　 　 　 　    0000000 100,000  　 　 　 　 　    0000000 150,000  　 　 　 　 　    0000000 5,000  　 　 　 　 　 7 葉連宗 0000000-0000000 0000000 5,000  0000000 3,000  157,000  0000000 157,000     0000000 150,000  　 　 　 　 　    0000000 5,000  　 　 　 　 　 8 傅嘉運 0000000-0000000 0000000 30,000  　 　 30,000  0000000 30,000  9 卓川仁 0000000-0000000 0000000 7,000  0000000 3,000  209,000  0000000 209,000     0000000 100,000  　 　 　 　 　    0000000 100,000  　 　 　 　 　    0000000 5,000  　 　 　 　 　 10 陳金卿 0000000-0000000 0000000 5,000  0000000 3,000  102,000  0000000 102,000     0000000 100,000  　 　 　 　 　 11 劉琳明 0000000-0000000 0000000  8,000  　 　 8,000  0000000 8,000  12 蔡盈侃 0000000-0000000 0000000 150,000  　 　 150,000  0000000 150,000  13 黃潮培 0000000-0000000 0000000 100,000  　 　 100,000  0000000 100,000  14 蕭明桐 0000000-0000000 0000000 5,000  0000000 3,000  2,000  0000000 2,000   共計   1,156,000  40,000  1,116,000   1,116,000